臺灣宜蘭地方法院刑事判決　　　　　　　100年度易字第579號
公　訴　人　臺灣宜蘭地方法院檢察署檢察官
被　　　告　吳正喜
上列被告因詐欺案件，經檢察官提起公訴（100年度偵緝字第169
號），本院判決如下：
    主  文
吳正喜無罪。
    理  由
壹、證據能力部分：
    按被告以外之人於審判外之言詞或書面陳述，除法律有規定
    者外，不得作為證據，刑事訴訟法第159條第1項固有明文。
    又按當事人、代理人或辯護人於法院調查證據時，知有第15
    9條第1項不得為證據之情形，而未於言詞辯論終結前聲明異
    議者，視為有前項之同意，同法第159條之5亦有明文。本件
    當事人對於本判決下列所引用之供述證據之證據能力，於本
    院審理時均表示無意見而不予爭執，且迄至言詞辯論終結前
    亦未再聲明異議，本院審酌上開證據資料製作時之情況，尚
    無違法不當及證明力明顯過低之瑕疵之情形，爰依刑事訴訟
    法第159條之5規定，認均具有證據能力。又本院下列所引用
    卷內之文書證據之證據能力部分，並無證據證明係公務員違
    背法定程序所取得，且當事人等於本院亦均未主張排除其證
    據能力，且迄本院言詞辯論終結前均未表示異議，本院審酌
    前揭文書證據並無顯不可信之情況與不得作為證據之情形，
    依刑事訴訟法第158條之4反面解釋及第159條之4之規定，亦
    應認均有證據能力，合先敘明。
貳、實體部分：
一、公訴意旨：被告吳正喜意圖為自己不法之所有，於民國98年
    10月28日（起訴書誤載為99年）某時，到新北市貢寮區向林
    重治施以詐術稱：「要以每月新台幣（下同）５千元租用鐵
    船（容量為８立方米的混擬土容器，長約5米、寬約1米半、
    深約1米半）1台，租期不定」，並先交付2個月租金1萬元給
    林重治以為憑信，使林重治不疑有他致陷於錯誤而交付價值
    10多萬元之鐵船1台。被告以1萬元詐得價值10多萬元之鐵船
    1台後，即逃匿無蹤。案經林重治提出告訴。因認被告吳正
    喜所為，涉犯刑法第339條第1項之詐欺取財罪嫌云云。
二、公訴人認被告吳正喜涉犯詐欺取財罪嫌，係以：(一)被告自承
    確有於前揭時、地向告訴人林重治租用前揭鐵船之供述；(二)
    告訴人之指述；(三)上開鐵船之租用書及所附被告身分證影本
    ；(四)告訴人聲請支付命令與相關文件等為論據。而訊據被告
    則堅詞否認有何公訴人所指之上述犯行，辯稱：我因向榮金
    營造工程股份有限公司（下稱榮金工程公司）承包收取廢鋼
    筋業務，榮金工程公司向我借取鐵船，我就向告訴人租用前
    揭鐵船借給榮金工程公司，後來我生病整日臥床，所以沒辦
    法向榮金工程公司取回鐵船還給告訴人，我沒有詐騙告訴人
    的意思等語為辯。
三、按犯罪事實應依證據認定，無證據不得認定犯罪事實；又不
    能證明被告犯罪或其行為不罰者，應諭知無罪之判決，刑事
    訴訟法第154條第2項、第301條第1項分別定有明文。又事實
    之認定，應憑證據，如未能發現相當證據，或證據不足以證
    明，自不能以推測或擬制之方法，為裁判基礎；且認定不利
    於被告之事實須依積極證據，苟積極證據不足為不利於被告
    事實之認定時，即應為有利於被告之認定（最高法院40年台
    上字第86號、30年上字第816號刑事判例意旨參照）。再者
    ，告訴人之告訴係以使被告受刑事追訴為目的，其陳述是否
    與事實相符，仍應調查其他證據以資審認（參照最高法院52
    年台上字第1300號判例意旨參照）。
四、查被告於前揭時、地向告訴人租用鐵船1個，約定每月租金
    為5,000元直至返回為止，被告應先給付告訴人2個月租金共
    1萬元，且於鐵船使用完畢後運還告訴人，雙方並簽立書面
    一份，告訴人即將上開鐵船交付被告，被告則於三天後將租
    金1萬元交付告訴人，惟2個月後，被告並未依約繼續給付租
    金予告訴人，告訴人聯繫被告後，被告仍未將鐵船運還告訴
    人，迄至100年8月25日被告始將該鐵船載還告訴人等情，業
    據被告坦承在卷，並經告訴人迭於警詢、檢察官偵訊及本院
    審理時指述明確，且有被告與告訴人所簽立之書面1份在卷
    可稽（見他字卷第17頁），堪認屬實。是以，本件所應審究
    者厥為被告向告訴人租用該鐵船時主觀上有無不法所有意圖
    進而施用詐術取得之？
五、按刑法第339條第1項詐欺罪之成立，以意圖為自己或第三人
    不法所有，以詐術使人將本人或第三人之物交付為要件。又
    雙方之爭執應屬債務不履行之民事糾紛範圍，而於民事債務
    當事人間，若有未依債務本旨履行給付之情形，在一般社會
    經驗而言，原因非一，其因不可歸責之事由無法給付，或因
    合法得對抗他造主張抗辯而拒絕給付，甚至債之關係成立後
    ，始行惡意遲延給付，皆有可能，非必出於自始無意給付之
    詐欺犯罪一端，又刑事被告依法不負自證無罪之義務，苟無
    足以證明其債之關係發生時自始故意藉此從事財產犯罪之積
    極證據，自難違反刑事訴訟法第154條之規定，以被告單純
    債務不履行之客觀事態，推定被告自始即有不法所有之意圖
    而施用詐術。經查，被告因向榮金工程公司承包收取廢鋼筋
    業務，約於98年年底，榮金工程公司位在新北市平溪區之十
    分寮基平隧道工程因隧道崩塌臨時搶修必須使用鐵船，故而
    向被告詢問可否暫借鐵船使用約1個月，被告隨即應允並於
    數日後將鐵船載運至該工地無償借予榮金工程公司使用，榮
    金工程公司使用該鐵船約1個月後，即無法聯絡被告，也未
    見被告再至榮金工程公司收取廢鋼筋，此後該鐵船就一直放
    置在該工地並無搬移，直至100年7、8月間被告才將鐵船載
    走等情，業據證人即榮金工程公司基平隧道工程工地主任婁
    賢宦到庭證述明確（見本院卷第45頁以下），足認被告向告
    訴人租用該鐵船係無償轉借榮金工程公司使用，且此後即擱
    置該處並未載回，亦未藉此獲取何利益，據此，實難認定被
    告對於該鐵船有何不法所有之意圖。至被告雖未按時給付租
    金或依約將鐵船運還告訴人，惟此當屬民事上之給付遲延，
    揆諸前述說明，當不能遽為推論被告自租用該鐵船之際即有
    藉此詐取鐵船之意圖。
六、從而，依公訴人所提之證據，尚難認定被告向告訴人租用該
    鐵船有何不法所有之意圖，縱有未按時給付租金或依約將鐵
    船運還告訴人，惟此當僅屬民事糾葛，尚與刑法詐欺取財罪
    之構成要件不合，揆諸首揭說明，尚難以告訴人前揭指訴，
    即對被告以詐欺罪責相繩，公訴意旨所指詐欺犯行無法證明
    。此外，復查無其他積極證據足證被告有何詐欺犯行，參照
    前開說明，自應為無罪之諭知。
據上論斷，應依刑事訴訟法第301條第1項，判決如主文。
本案經檢察官周建興到庭執行職務。
中    華    民    國   100    年    11    月    15    日
                  刑事第五庭審判長法  官  林楨森
                                  法  官  辜漢忠
                                  法  官  陳雪玉
以上正本證明與原本無異。
如不服本判決應於收受送達後十日內向本院提出上訴書狀，並應
敘述具體理由；其未敘述上訴理由者，應於上訴期間屆滿後二十
日內向本院補提理由書(均須按他造當事人之人數附繕本)「切勿
逕送上級法院」。
                                  書記官  陳建宇
中    華    民    國   100    年    11    月    15    日